【裁判字號】    90,家抗,270
【裁判日期】    900925
【裁判案由】    聲明繼承
【裁判全文】
臺灣高等法院民事裁定  九十年度家抗字第二七○號
      抗  告  人  乙○○
      代  理  人  陳效飛
右抗告人因與相對人甲○○間聲明繼承事件，對於中華民國九十年八月一日臺灣臺北
地方法院九十年度聲繼字第二四號所為裁定提起抗告，本院裁定如左：
      主      文
抗告駁回。
抗告費用由抗告人負擔。
      理      由
一、抗告意旨略以：原裁定據以駁回抗告人之聲請，無非以抗告人所提出之相對人即
    被繼承人甲○○經財團法人海峽交流基金會驗證之親屬關係公證書，其中所載被
    繼承人甲○○有已故之兄陳從芝、弟陳從樓及抗告人乙○○，與原法院依職權調
    閱之被繼承人甲○○之陸軍軍籍卡上記載之被繼承人之兄弟人數及姓名均不相符
    云云。惟抗告人確係被繼承人甲○○僅存之親弟，有卷附陳氏族譜為證；至於軍
    籍卡部分，因當年部隊來台時，就軍籍卡親屬之填寫，多不願詳實為之，恐遭兩
    岸人員之麻煩，且被繼承人甲○○不識字，該卡多為連隊文書人員彙辦，簡漏錯
    誤在所難免；被繼承人甲○○一生職務低、收入少，且曾赴大陸探親，餘款不多
    ，故請從寬認定本件繼承事宜，讓被繼承人甲○○之家屬聊資撫慰云云。
二、按「在大陸地區製作之文書，經行政院設立或指定之機構或委託之民間團體驗證
    者，推定為正，台灣地區與大陸地區人民關係條例第七條定有明文。惟此僅係
    推定文書形式上之正，具有形式上之證據力，更須其內容與待證事實有關，且
    屬可信者，始有實質證據力。」，最高法院二十二年上字第二五三六號判例意旨
    足資參照。次按「依本條例第七條規定推定為真正之文書，其實質上證據力，由
    法院或主管機關認定。文書內容與待證事實有關，且屬可信者，有實質上證據力
    。推定為真正之文書，有反證事實證明其為不實者，不適用推定。」，臺灣地區
    與大陸地區人民關係條例施行細則第八條定有明文。
三、經查，抗告人於原法院所提出被繼承人甲○○經財團法人海峽交流基金會驗證之
    親屬關係公證書（見原法院卷第十三頁反面），其中所載被繼承人甲○○有已故
    之兄陳從芝、弟陳從樓及抗告人乙○○，核與原法院依職權調閱之被繼承人甲○
    ○之陸軍軍籍卡上記載之被繼承人之兄弟人數及姓名均不相符，難謂該親屬關係
    公證書之內容為真。揆諸前開判例意旨及台灣地區與大陸地區人民關係條例施行
    細則第八條之規定，本院自不宜逕依該不具實質證據力之親屬關係公證書，准予
    本件繼承之聲請。雖抗告人於本院提出其陳氏族譜為證，惟該族譜係民間私人所
    製作，核其性質屬私文書，是否真正應由抗告人證明之，然抗告人迄未舉證以實
    其說，自不足採；另抗告人陳稱被繼承人甲○○於軍籍卡有關親屬之填載，因當
    年政治因素，不願詳實為之，恐遭兩岸人員之麻煩，且被繼承人甲○○不識字，
    該軍籍卡應非被繼承人甲○○所填寫云云，均係抗告人臆測之詞，不足為憑。此
    外，本件尚無其他確實證據足資證明抗告人確係甲○○之弟，故其聲明繼承即難
    准許，本件抗告仍為無理由，爰裁定如主文。
中      華      民      國    九十      年      九      月    二十五    日
                                民事第八庭
                                    審判長法  官  鄭  三  源
                                          法  官  郭  松  濤
                                          法  官  黃  豐  澤
右正本係照原本作成。
不得抗告。
中      華      民      國    九十      年      九      月    二十七    日
                                          書記官  廖  麗  蓮


司法院資訊處製作；財團法人民間司法改革基金會備份。
